【裁判字號】    98,易,1285
【裁判日期】    990510
【裁判案由】    詐欺
【裁判全文】
臺灣桃園地方法院刑事判決              98年度易字第1285號
公  訴  人  臺灣桃園地方法院檢察署檢察官
被      告  乙○○
選任辯護人  鍾明達律師
上列被告因詐欺案件，經檢察官提起公訴（98年度偵字第8413號
），本院判決如下：
    主  文
乙○○無罪。
    理  由
壹、公訴意旨略以：被告乙○○、李美理（另由臺灣桃園地方法
    院檢察署通緝中）及真實姓名不詳綽號「小富」之成年男子
    ，共同基於詐欺之犯意聯絡，於民國95年5 月間，透過丁○○（另由臺灣桃園地方法院檢察署檢察官以97年度偵字第27
    76號為不起訴處分）居中介紹，齊至丙○○位在桃園縣八德
    市○○路770 巷22弄12號住處，由被告李美理向丙○○佯稱
    被告乙○○為賭博性輪盤遊戲之專家，擅長操作賭局，而「
    小富」的老闆擁有賭博性輪盤遊戲之權利，只要丙○○與被
    告李美理、丁○○各出新臺幣（下同）5 百萬元向「小富」
    的老闆購買權利，保證獲利，使丙○○陷於錯誤，自95年11
    月20日起至96年2 月10日止，陸續簽發支票5 紙共計650 萬
    元（其中150 萬元為丙○○為被告李美理及丁○○所出之代
    墊款），交付予被告李美理與被告乙○○等人投資賭博性輪
    盤遊戲（下稱系爭投資），詎被告李美理等人取得上開款項
    後，並無進行經營輪盤遊戲之行為，丙○○察覺有異，向被
    告李美理要求退夥，被告李美理乃於95年12月間交付發票人
    為己○○之新竹國際商業銀行面額各100 萬元，票期自96年
    6 月10日至96年11月10日之支票共6 張予丙○○，詎屆期提
    示皆遭退票，被告李美理恐其詐欺犯行敗露，又交付發票日
    96年6 月20日新竹國際商業銀行瑞豐簡易型分行面額33萬元
    、發票日96年8 月31日華南銀行敦化銀行面額75萬元、發票
    日96年10月31日新竹國際商業銀行瑞豐簡易型分行面額30萬
    元之支票3 張予丙○○，詎屆期提示又皆遭退票，被告李美
    理等人亦避不見面，丙○○始悉受騙。因認被告乙○○涉有
    刑法第339 條第1 項詐欺取財罪嫌等語。
貳、按犯罪事實應依證據認定之，無證據不得認定犯罪事實；不
    能證明被告犯罪者，應諭知無罪之判決，刑事訴訟法第154
    條第2 項、第301 條第1 項分別定有明文。又告訴人之告訴
    ，係以使被告受刑事訴追為目的，是其陳述是否與事實相符
    ，仍應調查其他證據以資審認。事實之認定，應憑證據，如
    未能發現相當證據，或證據不足以證明，自不能以推測或擬
    制之方法，為裁判基礎。再認定犯罪事實，所憑之證據，雖
    不以直接證據為限，間接證據亦包括在內，然無論直接或間
    接證據，其為訴訟上之證明，須於通常一般之人均不致於有
    所懷疑，而得確信其為真實之程度者，始得據之為有罪之認
    定，倘其證明尚未達到此一程度，而有合理性懷疑之存在時
    ，即無從為有罪之認定（最高法院52年台上字第1300號、40
    年台上字第86號及76年台上字第4986號判例參照）。又按刑
    法第339 條第1 項詐欺罪之成立，以意圖為自己或第三人不
    法所有，以詐術使人將本人或第三人之物交付為要件。所謂
    以詐術使人交付，必須被詐欺人因其詐術而陷於錯誤，若其
    所用方法，不能認為詐術，亦不致使人陷於錯誤，即不構成
    該罪（最高法院46年台上字第260 號判例參照）。
、公訴人認被告被告乙○○涉有上揭犯行，無非係以證人即告
    訴人丙○○、證人甲○○、丁○○之證述；新竹國際商業銀
    行瑞豐簡易分行面額100 萬元之支票影本6 紙及退票理由單
    影本6紙 、新竹國際商業銀行瑞豐簡易分行面額33萬元、30
    萬元之支票影本各1 紙、華南商業銀行敦化分行面額75萬元
    支票影本1 紙及退票理由單影本3 紙、第一銀行內壢分行面
    額200 萬元、150 萬元、100 萬元、100 萬元、100 萬元之
    支票影本各5 紙（含兌領資料1 份）及0000000000號、0000
    000000號、0000000000號、0000000000號電話查詢資料各1
    份等為其主要論據。訊之被告乙○○固不否認其有搭載真實
    姓名年籍不詳，綽號小富之成年男子前往告訴人丙○○住處
    ，及取得告訴人丙○○所開立面額均為100 萬元之支票共2
    張（票號各為：UA0000000 號、UA 0000000號，下稱系爭支
    票2 張）並將系爭支票2 張兌領之事實。惟堅詞否認有何詐
    欺犯行，辯稱：伊當時會去告訴人丙○○家裡，是因為綽號
    小富之人要去找李美理，伊沒事就開車搭載綽號小富之人過
    去告訴人丙○○住處，到的時候，有看到李美理及丁○○，
    伊就坐在旁邊，他們在講什麼伊並不知道。伊並沒有佯稱是
    輪盤遊戲的專家，告訴人丙○○只是問伊輪盤可不可以做，
    伊回答這是賭博，只要有客人就可以做。伊會取得系爭支票
    2 張，是因為李美理拿票跟伊換現金，後來伊要買土地需要
    錢，因此用伊弟弟林進興之帳戶軋票兌現系爭支票2 張等語
    。經查：
一、被告乙○○於公訴意旨所指之時地搭載綽號小富之人前往告
    訴人丙○○住處與被告李美理、丁○○及告訴人丙○○見面
    ，嗣後並取得告訴人丙○○所開立予被告李美理之系爭支票
    2 張，被告乙○○復將系爭支票2 張存入林進興之帳戶而兌
    現等事實，業經被告乙○○於偵訊及本院審理時供承無訛（
    各見臺灣桃園地方法院檢察署97年度偵字第2776號偵查卷宗
    第93頁至第94頁，本院審訴卷第18頁背面至第19頁、審理卷
    第32頁背面至第33頁、第54頁背面至第55頁），並核與證人
    即告訴人丙○○，證人丁○○、甲○○、戊○○之證述（各
    見同上偵卷第37頁、第43頁、第98頁、第42頁、第77頁、第
    95 頁 ，本院審理卷第55頁背面、第59頁至第68頁）相符，
    另有卷附新竹國際商業銀行瑞豐簡易分行面額100 萬元之支
    票影本6 紙及退票理由單影本6 紙、新竹國際商業銀行瑞豐
    簡易分行面額33萬元、30萬元之支票影本各1 紙、華南商業
    銀行敦化分行面額75萬元支票影本1 紙及退票理由單影本3
    紙、第一銀行內壢分行面額200 萬元、150 萬元、100 萬元
    、100 萬元、100 萬元之支票影本各5 紙（含兌領資料1 份
    ）及0000000000號、0000000000號、0000000000號、000000
    0000號電話查詢資料、第一商業銀行內壢分行98年12月23日
    （98）一內壢字第523 號函暨其附件、99年1 月26日一內壢
    字第00011 號函暨其附件（支票存款帳號00000000000 ，開
    立號碼為UA0000000 、UA0000000 、UA0000000 、UA000000
    0 、UA0000000 號支票之交易明細）、華南商業銀行鶯歌分
    行98年12月23日華鶯存字第00317 號函、99年3 月9 日華鶯
    存字第00032 號函暨其附件（支票號碼UA0000000，於96年
    2 月12日帳戶000000000000戶名林進興兌現）臺北縣鶯歌鎮
    農會98年12月30日北鶯農信字第0980005969號函（支票號碼
    UA00 00000號支票係於96年1 月9 日由林進興00000000000
    帳戶提示兌現）、99年1 月20日北鶯農信字第0990005066號
    函（活期儲蓄存款00000000000000帳戶賴美玲於95年12月25
    日電匯轉出資料）、渣打國際商業銀行股份有限公司八德分
    行99年4 月1 日渣打商銀八德字第09900058號函（有關己○○帳戶往來明細資料）各1 份等在卷可稽，堪認屬實。茲本
    件應予審究者，厥為被告李美理等人邀勸告訴人丙○○參與
    系爭投資，是否可認為被告李美理等人基於詐欺之犯意，對
    告訴人丙○○施以詐術，已使告訴人丙○○陷於錯誤進而開
    立面額共650 萬元之支票5 紙予被告李美理而屬詐欺。若是
    ，則被告乙○○與被告李美理及綽號小富之人等人間，就本
    件是否有詐欺之犯意聯絡及行為分擔？第查：
(一)稽證人即告訴人丙○○於刑事告訴狀指稱：「...被告李美
    理及丁○○得知告訴人略有積蓄，遂利用告訴人智慮淺薄，
    認為有機可乘，乃於95年5 、6 月間至告訴人在八德市○○
    路770 巷22弄12號住處，共同鼓其如簧之舌，勸誘告訴人經
    營輪盤遊戲，告訴人以對輪盤遊戲不內行為由，加以拒絕，
    被告二人（即被告李美理及丁○○）乃天天至告訴人住處一
    再遊說，但告訴人不為所動，渠等二人乃再夥同被告乙○○
    及綽號小富之中年男子，共四人連連至告訴人住處，被告李
    美理稱被告乙○○為輪盤遊戲之專家，擅長賭局，精於操作
    ，而小富的老闆擁有輪盤遊戲之權利，被告乙○○誑稱：『
    其經驗老到，此行業穩賺不賠，由告訴人與被告二人各出資
    500 萬元，向小富老闆買權利，屆時由被告二人經營，他則
    協助提供經驗，保證賺錢，獲利甚豐，告訴人只要坐著領錢
    』等語，使告訴人信以為真，遂陷於錯誤，乃於同年11月簽
    發第一銀行內壢分行，票期為95年11月10日面額200 萬元，
    95年11月14日面額150 萬元，95年12月10日面額100 萬元，
    96年1 月10日面額100 萬元，及96年2 月10日面額100 萬元
    之支票共5 紙，其中500 萬元為出資額，150 萬元為代墊款
    ，因被告二人目前僅有350 萬元，乃要求告訴人代墊150 萬
    元之出資金額，被告二人承諾歸還。又4 人陳稱：1000萬元
    為購買權利金之費用，需交周轉金100 萬元，告訴人不疑有
    他，乃再給付100 萬元。嗣後告訴人越想越不對，且原經常
    出入告訴人家中之被告等人於接獲上開款項後，即消失無蹤
    ....」等語（見同上偵卷第1 頁至第2 頁）；其復於偵訊時
    指述：是邱（顯寶）跟李（美理）要找伊合夥，然後向小富
    老闆買權利，伊開票給李美理跟小富。屬於賭博性的輪盤遊
    戲，地點在建國路丁○○的住處的隔壁，詳細地址伊不知道
    ，要人開門才能進去，裡面只擺設一臺電腦和液晶螢幕，把
    玩的方式就是賭客壓注紅色或黑色，金額不限，賠率1 比1
    ，伊有看到裡面有人在進行賭博，以壓籌碼或現金的方式進
    行。沒有說營業地點在何處，有帶伊去看的，只是李美理等
    人自己開的，要找伊投資是要開在別的地方，伊開票時有要
    求打契約，但是乙○○說這是屬於投機性的事業不能打契約
    ，所以沒有打契約，當時現場還有一位朋友叫甲○○。伊是
    從銀行處知道伊所開予李美理之系爭支票2 張為賴美玲領走
    。李美理等人有在雲林虎尾開一些新的據點，也有帶伊去看
    。如果照乙○○所說是第一次與丁○○、李美理及綽號小富
    之人出現在伊家，伊怎麼可能就會問乙○○可不可以投資，
    實際上當天，乙○○、丁○○、李美理及綽號小富之人都鼓
    吹伊投資，並且乙○○自稱很內行，而且伊交給被告李美理
    的票是當著乙○○、丁○○、李美理及綽號小富之人的面開
    出的，乙○○還在伊表示資力不足時，要伊如何開票，並叫
    綽號小富之人打電話回公司請示可不可以這樣開等語（見同
    上偵卷第37頁、第43頁、第8 頁）；其另於本院審理時證稱
    ：原本伊不認識乙○○，乙○○是跟李美理、丁○○到伊家
    ，總共去了三次，第一次是李美理、丁○○、乙○○，李美
    理、丁○○先到，乙○○後到，第二次也是類似，那次多了
    一個小富，小富跟乙○○是不同時間到達，是小富先到達，
    後來乙○○才到達，第三次也是李美理、丁○○先到我家，
    然後聯絡小富，小富先到，然後乙○○才出現。伊不認識乙○○，是李美理跟丁○○說是朋友，乙○○到伊家，就由李
    美理介紹說，乙○○是做賭博性輪盤遊戲專家賺了很多錢，
    現在改作六合彩組頭，然後慫恿伊投資，伊一直拒絕。前二
    次乙○○去伊家的時候的時候，甲○○在場。甲○○有看到
    乙○○等人到伊家。李美理到伊家，請乙○○過來跟伊談投
    資賭博性輪盤遊戲，來三次都是講這些，不然就是講香港六
    合彩投資的事，最後一次，乙○○一直叫伊投資，伊說這個
    伊外行，伊不要，乙○○說外行沒關係，由李美理、丁○○
    、小富去經營就好，伊只需要出資金，伊說資金不夠，乙○○提議小富打電話給其老闆後，跟伊說票要怎麼開，所以伊
    才會分期開支票。伊會認為乙○○與李美理共同詐騙，是因
    為伊票開出去之後，兌現之後，伊到銀行去調支票的背書欄
    ，發現裡面有一張75萬元是賴美玲提領的，伊後來打電話給
    乙○○說，阿財，你們兄弟還有沒有人姓林，乙○○就直接
    回答說不認識呂學昇、林進興、賴美玲等人，伊在事隔十天
    左右，又到銀行去查說到底是哪家分行什麼人領的，查到是
    賴美玲領的，伊又打電話給乙○○，乙○○才承認是賴美玲
    是其太太，但沒有承認認識林進興、呂學昇等人。系爭投資
    有告知營利分配，那時候拆帳的時候是他們自己做的，說1
    個禮拜可以拿30幾萬，後來實際上壹個禮拜才給3 到5 萬元
    。伊總共拿到大約2 、30萬元。後來伊的支票全部剩下兩張
    沒有兌現時，感覺不對，因為之前說可以分好幾十萬元，剛
    開始第一次伊分到11、12萬左右，再下來就一直減少，最後
    一次才拿到1 、2000元，前後總共拿不到10次，伊就覺得李
    美理等人實際拿給伊的，與之前跟伊講的不一樣，沒有像之
    前講的那麼好，一直到95年底，才要求退股。伊開票之後，
    約隔1 個禮拜或第1 個禮拜就拿到十幾萬元。後來給的錢變
    少之後，伊有問李美理，李美理說丁○○不會經營。伊沒有
    問乙○○，是因為當初乙○○沒有股東，一開始伊認為這個
    事情跟乙○○無關。伊投資之後，有去雲林看過新的據點，
    大約是接近春節的時候，幾月幾號伊不知道。當時陪伊一起
    去雲林虎尾的有李美理、丁○○。乙○○沒有一起去。伊有
    去過八德市的據點是還沒有開支票之前。伊與李美理等人是
    各投資500 萬元，伊開650 萬元的票，其中有150 萬元是伊
    幫李美理代墊的，這150 萬元李美理有還伊，所以伊與李美
    理之投資額是各500 萬元，加上週轉金就變成600 萬元。剛
    開始經營跟伊分配所得拆帳的人是李美理，伊家裡還有拆帳
    資料，李美理有先抽成之後再與伊對拆。從第一次李美理跟
    伊講投資，到實際開面額共650 萬元之5 張支票，時間經過
    差不多半年左右。剛開始伊有跟甲○○（即其妻）討論，而
    李美理等人每次來，伊都說不要，但李美理等人後來下次又
    講，伊後來票就開下去，甲○○因而罵伊怎麼開票給李美理
    等人等語（見本院審理卷第62頁背面至第68頁）。證人甲○○於偵訊時結證：丙○○跟伊說，李美理、丁○○及乙○○
    有找其做俗稱「紅黑」（臺語）的賭博性生意，丙○○也有
    帶伊到現場看，伊現場看到有輪盤，一顆球在上面跑，然後
    二邊的人用代幣押注。到現場，只有丁○○與李美理在。應
    該是丁○○經營賭博店。約半年前伊和丙○○同居時，李美
    理等人常至丙○○家走動，當時李美理等人常向丙○○調票
    ，沒有算利息，可能是這樣，丙○○就對李美理等人蠻信任
    的，當時還沒有談要合夥做生意，後來丙○○有跟伊說李美
    理等人有邀其做「紅黑」的生意，但丙○○說不想，某天，
    丁○○與李美理就帶乙○○與「小富」到家中，伊聽他們在
    說要投資做「紅黑」，後來丙○○就上樓去拿票下來並開給
    他們等語（見同上偵卷第42頁）；其於本院審理時另結證：
    伊認識乙○○。第一次見到乙○○時，是乙○○與李美理、
    小富一起來伊家講賭博性輪盤遊戲的事情。乙○○等人離開
    後，伊問伊老公（即告訴人丙○○）說不是不要碰賭博的事
    情，但丙○○說因為阿財（乙○○）鼓吹說很好賺錢，才開
    票給，事後阿財還有一起來泡茶。阿財來的泡茶的時候，都
    問丙○○八字閒聊。後來乙○○再過來的時候，沒有再談賭
    博性輪盤遊戲的事情。開票之後，事實上好像有真的在運作
    這個輪盤。伊有跟去看運作的點，去過一次，因為伊好奇，
    丙○○有帶伊去看過一次，是在八德市○○路。雲林虎尾另
    外一個運作的點伊沒有看過，是丙○○去的。在簽發這五張
    支票之前，丙○○就有跟伊先討論李美理說要投資賭博性輪
    盤遊戲的事情。李美理等人有跟丙○○講過要找其一起投資
    ，丙○○在簽票之前，起先說如果李美理等人來的話，其要
    拒絕。伊去這個八德市○○路這個點看到的運作情形是，上
    面有電腦大螢幕，兩邊押注，上面有輪盤在轉。簽發五張支
    票以後，剛開始第一個月李美理好像有交付分配所得幾萬元
    ，說錢要丙○○保管等語（見本院審理卷第60頁至第62頁）
    。證人丁○○於偵訊時證稱：伊於95年5 月間有至丙○○家
    中，找丙○○投資賭博輪盤遊戲，有找李美理一起去丙○○
    家，伊自己沒做，是乙○○找李美理，李美理再找伊，伊再
    找丙○○，是伊介紹他們彼此認識，伊跟他們一起去丙○○
    家，伊問丙○○有無意願投資俄羅斯輪盤遊戲。之前94年伊
    有投資過，約在94年過年左右就收起來，丙○○有到伊住處
    後面，也就是伊大姊的家，去看過賭場的地點，因為丙○○
    是伊朋友，所以伊帶丙○○去看。伊帶李美理去找丙○○投
    資俄羅斯輪盤時，丙○○就已經知道俄羅斯輪盤是什麼賭博
    遊戲了。介紹李美理認識丙○○後，伊就到雲林去了，後來
    聽李美理等人做的不好。他們有合夥投資，地點在八德市○○路東和鋼鐵那裡有用視訊做10幾天。電視螢幕顯現紅黑各
    半的輪盤，有時候會出現青色，由賭客下注壓紅或黑或青色
    ，一次押10元至5,000 元，紅黑賠率為1 比1 ，如押中青色
    號碼，賠率是1 比32，每1 局1 分鐘，可以連續玩好幾局，
    然後再結算金額。94年伊有帶丙○○去看，丙○○知道玩法
    ，一般人去看了也知道怎麼玩。伊與李美理先到丙○○家，
    李美理再打電話叫乙○○及小富去丙○○家等語（見同上偵
    卷第77頁、第95頁）。細繹證人即告訴人丙○○，證人甲○○、丁○○之上開證詞，可知告訴人丙○○開立面額共650
    萬元之五張支票前，與其妻即證人甲○○確有至桃園縣八德
    市某處輪盤遊戲據點察看下注及開盤之實際運作情形，而對
    系爭投資之輪盤賭博已有相當之認識。且告訴人丙○○為系
    爭投資之前，亦經反覆思量，斟酌再三，並與證人甲○○商
    討投資當否，是告訴人丙○○決定開立總額650 萬元之五張
    支票交予被告李美理時，已有相當期間得細究被告李美理所
    勸說之投資案，則其是否僅因被告李美理向其稱被告乙○○
    係輪盤遊戲之專家，擅長操作賭局，被告乙○○則稱系爭投
    資獲利甚豐，穩賺不賠等語，而邀其一同投資輪盤遊戲，即
    陷入錯誤因而開立面額共650 萬元之五張支票交予被告李美
    理，並非無疑。此外，告訴人丙○○開立面額共650 萬元之
    五張支票後，確有自被告李美理處取得系爭投資十數萬或數
    萬元不等之獲利分配，所得則由李美理抽成後對拆，且告訴
    人丙○○開立面額共650 萬元之五張支票後，因其中150 萬
    元部分係替被告李美理代墊之投資額，被告李美理嗣後亦有
    返還前開150 萬元之借款，亦據證人即告訴人丙○○證述明
    確，已如上述。是倘若本件系爭投資確屬詐欺，被告李美理
    自無須於告訴人交付面額共650 萬元之五張支票後，另返還
    前開150 萬元之借款，亦無須另交付系爭投資十數萬或數萬
    元不等之獲利所得，而減損其所詐得之總額，可見被告李美
    理勸進告訴人丙○○參與系爭投資，是否係基於詐欺之動機
    ，並非無疑。甚且，告訴人丙○○交付予被告李美理面額共
    650 萬元之五張支票，已分別於95年11月10日、95年12月11
    日、96年1 月10日、96年2 月12日兌現，有第一商業銀行內
    壢分行99年1 月26日一內壢字第00011 號函在卷可稽（見本
    院審理卷第18頁至第22頁），而依證人即告訴人丙○○之上
    開證詞可知，於告訴人丙○○交付面額共650 萬元之五張支
    票後，證人丙○○於春節期間，另與被告李美理等人至雲林
    縣虎尾鎮視察另一輪盤遊戲據點，則衡情，果如被告李美理
    等人邀勸告訴人丙○○所為之系爭投資係屬虛妄，則在告訴
    人丙○○交付予被告李美理面額共650 萬元之支票獲兌現時
    ，其等欲向告訴人丙○○詐得650 萬元之目的已達，又何須
    節外生枝帶同告訴人丙○○前往雲林縣某處之輪盤遊戲據點
    視察？此蛇足之舉，顯違常情，亦可徵告訴人丙○○指述被
    告李美理等人獲得其所開立面額共650 萬元支票五張之款項
    後，即消失無蹤、閉不見面等語，尚難採取。是綜上各端，
    告訴人丙○○為系爭投資前，確有與其妻即證人甲○○商討
    投資事宜，並一同前往系爭投資之輪盤據點現場觀察，顯見
    告訴人丙○○對系爭投資內容、獲利及風險，已有相當之認
    識，則被告李美理稱被告乙○○係輪盤遊戲專家，而被告乙○○稱系爭投資獲利甚豐，穩賺不賠等語，是否足令告訴人
    丙○○陷於錯誤，並非無疑。況且，告訴人丙○○為系爭投
    資後，被告李美理亦有將借款150 萬元返還，並有交付系爭
    投資之獲利分配額予告訴人丙○○，則被告李美理於邀勸告
    訴人丙○○為系爭投資是否出於詐欺之動機，亦屬可疑。甚
    且，被告李美理等人獲得告訴人丙○○之資金挹注後，亦曾
    帶同告訴人丙○○前往雲林縣某處輪盤遊戲之據點訪查，足
    見系爭投資確有實際運作之情形，尚難僅因告訴人嗣後無法
    取回投資款項，而遽認被告李美理邀勸告訴人丙○○參與系
    爭投資即屬詐欺。
(二)再者，縱使被告李美理等人邀勸告訴人丙○○參與系爭投資
    可認有詐欺之嫌。惟查告訴人丙○○於告訴狀係指稱被告乙○○與被告李美理等人連連至其住處稱被告乙○○是輪盤遊
    戲之專家，被告乙○○更稱其經驗老到，此行業穩賺不賠等
    語（見同上偵卷第1 頁至第2 頁），且於本院審理時則陳稱
    ：被告乙○○去伊家共三次，第一次被告乙○○、李美理、
    丁○○，第二次也是，第三次則是被告乙○○、李美理、丁○○及綽號阿富之男子，這三次被告乙○○都有跟伊講投資
    輪盤遊戲，投資之後，就沒有看過被告乙○○，被告乙○○
    也沒有去過伊家泡茶及排八字等語（見本院審理卷第63頁至
    第64頁、第66頁），然證人甲○○於本院審理時係證稱：伊
    認識第一次見到乙○○時，是乙○○與被告李美理、小富一
    起來伊家講賭博性輪盤遊戲的事情。事後乙○○還有一起來
    泡茶。泡茶的時候，都問丙○○八字閒聊。沒有再談賭博性
    輪盤遊戲的事情等語（見本院審理卷第60頁至第61頁），衡
    以告訴人丙○○與證人甲○○屬夫妻而同居，其等就被告乙○○至告訴人林傳財住處邀勸投資輪盤遊戲幾次乙節，竟扞
    格不入而有參差互出之處，是告訴人丙○○之上開指訴，自
    難遽採，且證人甲○○之上開證詞亦堪徵被告乙○○於偵訊
    時供稱：事後有再去過一、兩次丙○○家，都是去那裡找李
    美理，因為李美理說在丙○○家泡茶聊天，找伊過去等語（
    見同上偵卷第94頁），尚非無稽。是縱認本件系爭投資係屬
    詐欺，則被告乙○○與被告李美理是否有共同勸誘告訴人丙○○參與系爭投資而有詐欺之犯意聯絡及行為分擔，尚非無
    疑。另觀之證人戊○○於本院審理時結證：在95年11月李美
    理有交付丙○○的支票給伊，有拿給伊看，伊有算張數及金
    額，但沒有看發票人。是李美理請伊幫忙代收，那時候收了
    五張票。伊收了這幾張票之後，就存到伊先生（即呂學昇）
    的戶頭等待交換。後來李美理有叫伊抽出兩張票，各一百萬
    元，說急需現金，要伊幫忙換，伊說沒有辦法，然後李美理
    就說要去問「阿財」看看。因為伊在證券公司上班，離銀行
    比較近，同壹個樓層就有銀行的櫃台。所以李美理請伊代收
    支票等語（見本院審理卷第55頁背面至第56頁背面）屬實。
    衡以證人戊○○與被告乙○○非屬至親亦非摯友，尚無虛偽
    陳述而使己陷入偽證罪追訴危險之動機，且觀諸告訴人丙○○開立之支票5 紙，各該支票背後確有呂學昇之署名，堪認
    證人戊○○前開證詞，尚非無據，是其前開證詞，應可採信
    。則證人戊○○證稱被告李美理係要求其將支票中面額各10
    0 萬元之支票2 張交予「阿財」之人以換取現金，又證人即
    告訴人丙○○、證人甲○○之證詞均提及被告乙○○為「阿
    財」，已如上述，可徵被告乙○○辯稱被告李美理所交付系
    爭支票2 張之原因，係以支票向其套換現金等語，自非無憑
    ，是亦難僅因被告李美理確有交付被告乙○○系爭支票2 紙
    ，即遽認其與被告李美理等人間就本件有詐欺之犯意聯絡及
    行為分擔。
二、承上，本件告訴人丙○○為系爭投資前，已有相當時間思索
    參與系爭投資是否適當，事後亦有自被告李美理處獲得系爭
    投資十數萬或數萬元不等之獲利分配，且告訴人丙○○對系
    爭投資資金挹注後，系爭投資亦有實際運作之情形，則本件
    究屬一般投資行為或屬詐欺，已有可疑。又本件系爭投資縱
    認李美理有詐欺之嫌，然告訴人丙○○指述被告乙○○與李
    美理等人多次共同邀勸成參與系爭投資之情節，與證人甲○○已有不符之處。且被告乙○○取得系爭支票2 紙之原因，
    係因被告李美理持之向其套換現金，亦經證人戊○○證述如
    上，是尚難僅因被告乙○○確有取得系爭支票2 紙之事實，
    即遽認其與被告李美理等人間具有詐欺之犯意聯絡及行為分
    擔。
肆、綜合上述，本件公訴意旨所指被告乙○○有詐欺犯行，尚未
    達於通常一般之人均不致有所懷疑，得確信其為真實之程度
    ，而有合理性懷疑之存在，本院無從形成有罪之確信。此外
    ，復查無其他積極證據足資認定被告乙○○確有公訴意旨所
    述之詐欺犯行，依據「罪證有疑，利於被告」之證據法則，
    既不能證明被告乙○○犯罪，依法自應就起訴事實為被告乙○○無罪之諭知。
據上論斷，應依刑事訴訟法第301條第1項，判決如主文。
本案經檢察官楊凱真到庭執行職務。
中    華    民    國    99    年    5     月    10    日
                  刑事第七庭  審判長法  官  蕭世昌
                                    法  官  毛松廷
                                    法  官  蔡羽玄
以上正本證明與原本無異。
如不服本判決，應於送達後10日內向本院提出上訴狀（應附繕本
），其未敘述上訴理由者，應於上訴期間屆滿後20日內，補提理
由書狀於本院，上訴於臺灣高等法院。
                                    書記官  陳玉芳
中    華    民    國    99    年    5     月    11    日

司法院資訊處製作；財團法人民間司法改革基金會備份。
